臺灣彰化地方法院刑事判決　　　　　　　100年度訴字第631號
公　訴　人　臺灣彰化地方法院檢察署檢察官
被　　　告　江寬信
上列被告因違反毒品危害防制條例案件，經檢察官提起公訴（10
0 年度毒偵字第639 號），經本院合議庭裁定由受命法官獨任進
行簡式審判程序判決如下：
    主  文
江寬信施用第一級毒品，累犯，處有期徒刑玖月。又施用第二級
毒品，累犯，處有期徒刑陸月。應執行有期徒刑壹年。
    事  實
一、江寬信前於民國97年間，因施用毒品案件，經臺灣雲林地方
    法院以97年度毒聲字第132 號裁定移送觀察、勒戒後，認無
    繼續施用毒品傾向，於97年8 月5 日觀察、勒戒執行完畢釋
    放，並由臺灣雲林地方法院檢察署檢察官以97年度毒偵字第
    374 號為不起訴處分確定。又於上開觀察、勒戒執行完畢後
    5 年內之97年間，因施用毒品案件，經本院以97年度訴字第
    3065號判決判處有期徒刑7 月、3 月、應執行有期徒刑9 月
    確定；另因詐欺案件，經本院以98年度簡字第1154號判處有
    期徒刑5 月確定，上開案件經本院裁定定應執行有期徒刑1
    年確定，甫於99年3 月13日縮刑期滿執行完畢。
二、詎江寬信猶不知悔改，復基於施用第一級毒品海洛因之犯意
    ，於100 年1 月23日上午7 時許（起訴書記載「100 年1 月
    23或24日上午7 時許」，然經蒞庭檢察官當庭確認更正為「
    100 年1 月23日上午7 時許」），在其位於彰化縣員林鎮○
    ○路○ 段83巷119 號住處，以將海洛因置入注射針筒內摻水
    注射手臂靜脈方式，施用第一級毒品海洛因1 次。江寬信另
    起意基於施用第二級毒品甲基安非他命之犯意，於100 年1
    月23日晚上10時許（起訴書記載「100 年1 月22或23日晚上
    10或11時許」，然經蒞庭檢察官當庭確認更正為「100 年1
    月23日晚上10時許」），在其上址住處，以將甲基安非他命
    置於玻璃球管內燒烤後吸食煙霧之方式，施用第二級毒品甲
    基安非他命1 次。嗣為警於100 年1 月27日上午7 時許，持
    本院核發之搜索票，在其上址住處執行搜索查獲，並扣得塑
    膠空袋1 個（原為江寬信所有，然其已拋棄而非屬其所有）
    ，經徵得江寬信同意對其採集尿液送驗，檢驗結果呈嗎啡、
    可待因、安非他命及甲基安非他命陽性反應，而查獲上情。
三、案經彰化縣警察局田中分局報請臺灣彰化地方法院檢察署檢
    察官偵查起訴。
    理  由
一、按除被告所犯為死刑、無期徒刑、最輕本刑為3 年以上有期
    徒刑之罪或高等法院管轄第1 審案件者外，於刑事訴訟法第
    273 條第1 項程序進行中，被告先就被訴事實為有罪之陳述
    時，審判長得告知被告簡式審判程序之旨，並聽取當事人、
    代理人、辯護人及輔佐人之意見後，裁定進行簡式審判程序
    ；除簡式審判程序、簡易程序及第376 條第1 款、第2 款所
    列之罪之案件外，第一審應行合議審判，刑事訴訟法第273
    條之1 第1 項、第284 條之1 分別定有明文。本案被告江寬
    信所犯係死刑、無期徒刑、最輕本刑為3 年以上有期徒刑以
    外之罪，並於本院行準備程序時就被訴事實為有罪之陳述，
    經受命法官告知簡式審判程序之旨，並聽取其與公訴人之意
    見後，本院認無不得或不宜改依簡式審判程序進行之處，爰
    依上揭規定，裁定本案由受命法官獨任進行簡式審判程序，
    合先敘明。
二、上揭犯罪事實，業據被告江寬信於本院審理時坦承不諱，且
    被告於上開時間為警採集尿液送驗，結果亦確呈嗎啡、可待
    因、安非他命及甲基安非他命陽性反應，有詮昕科技股份有
    限公司100 年2 月11日報告編號00000000號濫用藥物尿液檢
    驗報告1 份、應受尿液採驗人尿液檢體送驗紀錄表2 份附卷
    可稽（見警卷第4 至6 頁），堪認被告自白分別於上揭時間
    、地點，施用第一級毒品海洛因及第二級毒品甲基安非他命
    各1 次之犯行，核確與事實相符。
三、按毒品危害防制條例於92年7 月9 日修正公布，自93年1 月
    9 日施行，其中第20條、第23條將施用毒品之刑事處遇程序
    ，區分為「初犯」及「5 年內再犯」、「5 年後再犯」。依
    其立法理由之說明：「初犯」，經觀察、勒戒或強制戒治後
    ，應為不起訴處分或不付審理之裁定；經觀察、勒戒或強制
    戒治執行完畢釋放後，「5 年內再犯」者，因其再犯率甚高
    ，原實施之觀察、勒戒及強制戒治既已無法收其實效，爰依
    法追訴或裁定交付審理。至於經觀察、勒戒或強制戒治執行
    完畢釋放後，「5 年後再犯」者，前所實施之觀察、勒戒或
    強制戒治已足以遮斷其施用毒品之毒癮，為期自新及協助其
    斷除毒癮，仍適用「初犯」規定，先經觀察、勒戒或強制戒
    治之程序。從而依修正後之規定，僅限於「初犯」及「5 年
    後再犯」二種情形，始應先經觀察、勒戒或強制戒治程序。
    倘被告於5 年內已再犯，經依法追訴處罰，縱其第3 次（或
    第3 次以上）再度施用毒品之時間，在初犯經觀察、勒戒或
    強制戒治執行完畢釋放5 年以後，已不合於「5 年後再犯」
    之規定，且因已於「5 年內再犯」，顯見其再犯率甚高，原
    實施觀察、勒戒或強制戒治，已無法收其實效，即應依該條
    例第10條處罰（最高法院95年度第7 次刑事庭會議決議、最
    高法院97年度第5 次刑事庭會議決議要旨參照）。經查，被
    告前於97年間，因施用毒品案件，經臺灣雲林地方法院以97
    年度毒聲字第132 號裁定移送觀察、勒戒後，認無繼續施用
    毒品傾向，於97年8 月5 日觀察、勒戒執行完畢釋放，並由
    臺灣雲林地方法院檢察署檢察官以97年度毒偵字第374 號為
    不起訴處分確定。又於上開觀察、勒戒執行完畢後5 年內之
    97年間，因施用毒品案件，經本院以97年度訴字第3065號判
    決判處有期徒刑7 月、3 月、應執行有期徒刑9 月確定之事
    實，有臺灣高等法院被告前案紀錄表1 份附卷可參，被告前
    既曾因施用毒品案件，經觀察、勒戒執行完畢釋放後之5 年
    內，再犯施用毒品罪，經法院判刑確定，復犯本案施用第一
    級毒品及第二級毒品各1 次之犯行，揆諸前揭說明，即非屬
    毒品危害防制條例第20條第3 項所規定之「五年後再犯」之
    情形，且因前已於「五年內再犯」，即應依毒品危害防制條
    例第10條之規定處罰，要無不合。綜上所述，本案事證明確
    ，被告犯行洵堪認定，應予依法論科。
四、按海洛因、甲基安非他命分別為毒品危害防制條例第2 條第
    2 項第1 、2 款所明定之第1 、2 級毒品。核被告所為，係
    犯毒品危害防制條例第10條第1 項施用第一級毒品罪，及同
    條例第10條第2 項之施用第二級毒品罪。被告持有上開第一
    、二級毒品，進而施用，其持有之低度行為均應為施用之高
    度行為所吸收，各不另論持有毒品之罪。被告所犯上開2 罪
    ，犯意各別，行為互異，應予分論併罰。又被告曾於97年間
    ，因施用毒品案件，經本院以97年度訴字第3065號判決判處
    有期徒刑7 月、3 月、應執行有期徒刑9 月確定；另因詐欺
    案件，經本院以98年度簡字第1154號判處有期徒刑5 月確定
    ，上開案件經本院裁定定應執行有期徒刑1 年確定，甫於99
    年3 月13日縮刑期滿執行完畢等情，有臺灣高等法院被告前
    案紀錄表1 份存卷可考，其於徒刑執行完畢後，5 年內故意
    再犯本案有期徒刑以上之2 罪，均應依刑法第47條第1 項之
    規定，論以累犯，各加重其刑。爰審酌被告因施用毒品案件
    ，經觀察、勒戒及刑之執行完畢後，均未能徹底戒絕毒品，
    復犯本案施用第一、二級毒品之罪，難認有戒毒悔改之意，
    惟念其施用毒品乃自戕一己之身體健康，尚未對他人造成危
    害，及其犯罪動機、方法、手段、所生危害，暨犯後坦承犯
    行，到庭態度尚稱良好等一切情狀，分別量處如主文所示之
    刑，並定其應執行之刑。前述扣案塑膠空袋1 個，業經被告
    拋棄其所有（見本院審理筆錄第3 頁），已非屬被告所有，
    爰不予宣告沒收，附此敘明。
據上論斷，應依刑事訴訟法第273 條之1 第1 項、第299 條第1
項前段，毒品危害防制條例第10條第1 項、第2 項，刑法第11條
前段、第47條第1 項、第51條第5 款，判決如主文。
本案經檢察官施教文到庭執行職務。
中    華    民    國  100    年    6      月    16    日
                  刑事第二庭     法  官     吳芙如
以上正本證明與原本無異。
如不服本判決應於收受判決後10日內向本院提出上訴書狀，並
應敘述具體理由。其未敘述上訴理由者，應於上訴期間屆滿後
20日內向本院補提理由書(均須按他造當事人之人數附繕本)
「切勿逕送上級法院」。
中    華    民    國   100    年    6     月    16    日
                                    書記官  林明俊
毒品危害防制條例第10條
施用第一級毒品者，處 6 月以上 5 年以下有期徒刑。
施用第二級毒品者，處 3 年以下有期徒刑。